臺灣桃園地方法院民事判決
                                     111年度家訴字第6號
原      告  甲○○
被      告  乙○○
上列當事人間請求履行離婚協議等事件，經本院於民國111 年7
月28日言詞辯論終結，判決如下：
    主  文
原告之訴及假執行之聲請均駁回。
訴訟費用由原告負擔。
    事實及理由
一、原告起訴意旨略以：兩造原為夫妻關係，民國107 年2 月27
    日結婚，共同育有一名未成年子女丙○○（男，107 年9 月26
    日生），嗣被告於110 年5 月13日提起離婚訴訟，兩造於11
    1 年1 月13日經本院以110 年度婚字326 號事件成立和解離
    婚。惟兩造於婚姻關係存續期間，曾於109 年8 月13日訂立
    離婚協議書，當時被告經常在外喝酒，離家未歸，將小孩留
    給原告與被告母親照顧，原告通報被告失蹤，反遭被告責罵
    為何通報其失蹤，被告於109 年8 月13日已不知去向2 天，
    被告始終交代不清行蹤，被告必須跟原告澄清，故於系爭離
    婚協議書約定：「㈣只要女方未遵守共同約定視同申效，⑴喝
    酒超過2 小時下班時間。⑵8 月13日時間04：00離開KTV要交
    代清楚明確證據限2 天。⑶未跟男方報備喝酒和誰唱歌，未
    經男方同意視同離婚。」，因此被告應遵守晚上12時下班後
    2 個小時要回家，白天要照顧小孩，被告未遵守兩造約定之
    喝酒時間，應依協議賠償被告新臺幣（下同）80萬元，且原
    告失業中自應獲得系爭協議之賠償金等語。並聲明：㈠被告
    應給付原告80萬元，及自起訴狀繕本送達翌日起至清償日止
    ，按年息百分之5計算之利息。㈡願供擔保請准宣告假執行。
二、被告之答辯：兩造當時吵架，原告拿走被告的手機，對被告
    說下次出門要先告知，如果不事先告知，就要賠償80萬元，
    當下原告只跟被告說要交代8 月13日從KTV離開的行蹤，原
    告不接受被告所述，並叫被告要調監視器畫面，才算交代清
    楚，所以原告又寫在系爭協議書上，被告擔心原告毆打伊，
    故當下不想激怒他，也不想繼續吵架，才在原告已寫好的系
    爭離婚協議書上簽名，但被告沒有與原告約定喝酒時間及報
    備，協議書所載時間都是原告自己訂的奇怪時間，被告有答
    應跟原告報備，可是報備後原告又不同意，指責被告不回家
    ，在電話中兩造就會吵架，被告害怕就直接去母親或姐姐住
    處，被告不願意給付該筆80萬元款項，只是晚歸就要賠償80
    萬元，顯不合理等語。
三、得心證之理由：
  ㈠兩造原為夫妻關係，107 年2 月27日結婚，共同育有一名未
    成年子女丙○○，嗣被告於110 年5 月13日提起離婚訴訟，兩
    造於111 年1 月13日經本院以110 年度婚字326 號事件成立
    和解離婚在案等情，有卷附本院110 年度婚字第326 號和解
    筆錄為佐，並經本院依職權調閱111 年度家親聲字第52號事
    件卷宗可資參酌，堪可認定。
  ㈡按當事人互相表示意思一致者，無論其為明示或默示，契約
　　即為成立。當事人對於必要之點，意思一致，而對於非必要
　　之點，未經表示意思者，推定其契約為成立，關於該非必要
　　之點，當事人意思不一致時，法院應依其事件之性質定之。
　　民法第153 條定有明文。復按當事人締結之契約一經合法、
　　合意成立，雙方均應受其拘束（最高法院18年上字第484 、
　　1495號判例參照）。又當事人間所訂契約，除與強行法令相
　　反外，其契約中所表示之意思，法院自應依據以為判斷（最
　　高法院19年上字第2584號判例參照）。另按解釋意思表示，
　　應探求當事人之真意，不得拘泥於所用之辭句，民法第98條
　　定有明文。即解釋契約，應於文義上及論理上詳為推求，以
　　探求當事人立約時之真意，並通觀契約全文，斟酌訂立契約
　　當時及過去之事實等其他一切證據資料，本於經驗法則及誠
　　信原則，從契約之主要目的作全盤之觀察，以為其判斷之基
　　礎，不能徒拘泥字面或截取書據中一二語，任意推解致失其
　　真意（最高法院17年上字第1118號判例、99年度台上字第14
　　21號判決意旨參照）。再按當事人主張有利於己之事實者，
　　就其事實有舉證之責任。但法律別有規定，或依其情形顯失
　　公平者，不在此 限。民事訴訟法第277條，定有明文。
　㈢原告主張兩造於婚姻關係存續中曾於109 年8 月13日訂立離
    婚協議書，今兩造於111 年1 月13日於法院和解離婚，原告
　　自得援引109 年8 月13日離婚協議書第一條第㈢、㈣款約定之
    內容，被告應賠償原告80萬元云云，惟業據被告以前詞置辯
    ，經查：
　⒈原告主張之事實，固據其提出系爭離婚協議書為證，被告對
    簽立離婚協議書之事實並不否認，惟按兩願離婚，應以書面
    為之，有二人以上證人之簽名，並向戶政機關為離婚登記，
    民法第1050條定有明文。查，細觀兩造前所簽立之系爭離婚
    協議書雖已具備書面，惟欠缺二人以上之證人之簽名，且未
    向戶政機關為登記，此情亦為兩造所不爭執，是系爭離婚協
    議書之法定要件即有欠缺，並未有效成立，可堪認定。
  ⒉然按，法律行為之一部分無效者，全部皆為無效。但除去該
    部分亦可成立者，則其他部分，仍為有效，民法第111條定
    有明文。又民法第111條但書之規定，非謂凡遇給付可分之
    場合，均有其適用。尚須綜合法律行為全部之旨趣，當事人
    訂約時之真意、交易之習慣、其他具體情事，並本於誠信原
    則予以斟酌後，認為使其他部分發生效力，並不違反雙方當
    事人之目的者，始足當之（最高法院75年臺上字第1261號判
    例參照）。查，本件兩造當初簽訂系爭離婚協議書之本旨理
    應係解消兩造婚姻關係，然據原告當初所擬定離婚協議書第
    一條第㈣款所約定之內容記載「只要女方未遵守共同約定視
    同申效，⑴喝酒超過2 小時下班時間。⑵8 月13日時間04：00
    離開KTV要交代清楚明確證據限2 天。⑶未跟男方報備喝酒和
    誰唱歌，未經男方同意視同離婚。」等語，且參以原告起訴
    主張簽立系爭條文之目的乃因當時被告經常在外喝酒，離家
    未歸，將小孩留給原告與被告母親照顧，被告於109 年8 月
    13日已不知去向2 天，被告始終交代不清行蹤，故命被告必
    須跟原告澄清等語明確，被告則抗辯兩造當時吵架，原告拿
    走被告的手機，對被告說下次出門要跟他，如果不講就要被
    告賠償80萬元，當下原告只跟被告說要交代8 月13日從KTV
    離開的行蹤，原告不接受被告所述，並叫被告要調監視器畫
    面，才算交代清楚，所以原告又寫在系爭協議書上等語置辯
    ，佐以系爭條款確實載明「只要女方未遵守共同約定視同申
    效」、「未經男方同意視同離婚」，由上開兩造所述及系爭
    條款文義，可知原告當初所擬該條款之目的乃在於要求被告
    日後需向其詳細報備行蹤，兩造之婚姻則可繼續維持，顯見
    原告實欲繼續與被告維繫婚姻而就兩造之離婚之身分行為為
    附帶條件，將兩造離婚生效與否取決於被告日後之生活表現
    ，此觀兩造簽立系爭離婚協議書後，迄至被告於110 年5 月
    13日提起離婚訴訟止，均未取得二名證人簽名，亦未持系爭
    離婚協議書至戶政機關完成離婚登記手續甚明。按身分行為
    原則不得附條件，主要是基於身分行為具有公益性及不可強
    制履行性之特性，同時避免所附條件懸而未決造成身分法律
    關係陷於不確定狀態及產生不當壓力致影響當事人自由意思
    之下，本於維護公共秩序、善良風俗之理由，解釋上身分行
    為不得附有條件，否則所附條件因違反民法第72條之規定而
    為無效，猶如自始未附有條件。準此，本件系爭離婚協議書
    第一條第㈣款係以被告如未遵守原告所設定干涉被告生活上
    之人身自由權利之規定，作為兩造離婚生效之前提條件，依
    上開說明，系爭協議內容顯已違反公序良俗無效，自應視為
    自始未附有系爭第一條第㈣款之條件，況且系爭離婚協議書
    因欠缺法定要件而未有效成立，已如前述，故原告以系爭離
    婚協議書第一條第㈣款之約定作為提起本件履行契約之請求
    權基礎，於法難認有據。
　⒊再查，就系爭離婚協議書全文以觀，兩造於離婚協議第一條
    約定：「一、茲因立書人男方乙○○女方甲○○雙方個性不合，
    感情不睦，經慎重考慮後，決定兩願離婚，自登記日起解除
    夫妻關係，並約定條件如後：㈠未成年子女權利義務之行使
    負擔：共同扶養。㈡財產之歸屬：南方所有購買如鑽石、機
    車、手機歸還。㈢贍養費及慰藉金之給付：女方賠償新臺幣
    捌拾萬元整，賠償兒子（丙○○）精神家庭損失。...」，以
    上條文係基於兩造婚姻關係消滅後所生未成年女監護權、財
    產之歸屬及贍養費及慰藉金之給付併為約定，依其條文排列
    ，並依其文意及脈絡，可知系爭協議書係分就兩造離婚後子
    女扶養、夫妻財產分配歸屬、慰藉金等問題所為之綜合性協
    議，而每一條之約定內容，均係就各別獨立之爭議事項為處
    理之協議，兩造依各該條款之權利義務約定內容，化解各項
    爭議，足見系爭協議書各條款應係各自獨立。是上揭離婚協
    議書第一條第㈢款約定之內容，已載明係80萬元給付予兩造
    之子丙○○之慰藉金，核與前述第一條第㈣款所約定離婚附生
    效條件間並不具關聯性或對價性，從而原告主張被告違反第
    一條第㈣款之約定，應給付80萬元等語
　　，自屬無據。另查，離婚協議書第一條第㈢款所約定被告應
    賠償兩造之子丙○○慰藉金80萬元之給付約定，係從屬於兩造
    離婚後始發生該權利義務，既為兩造約定離婚內容之一部，
    尚不能獨立於離婚而存在，因此兩造系爭離婚協議書既屬無
    效，同於系爭離婚協議書關於未成年女之贍養費及慰藉金之
    給付約定，因不能另外獨立而發生效力，揆之前揭規定，亦
    應同屬無效。
　㈣綜上所述，原告本於無效之離婚協議書約定，主張協議書第
    一條第㈣款之條件成就而生協議書第一條第㈢款給付義務之
　　效果，請求判決命被告應給付原告80萬元並加計法定遲延利
    息，為無理由，應予駁回原告之訴。又原告之訴既無理由，
    其假執行之聲請，亦失其所依，應併駁回之。
四、本件事證已臻明確，兩造其餘攻擊防禦方法及舉證，核於判
    決結果不生影響，爰不一一論斷，附此敘明。
五、據上論結，本件原告之訴為無理由，依民事訴訟法第78條，
    判決如主文。
中　　華　　民　　國　　111 　年　　9 　　月　　8 　　日
                       家事法庭  法  官  謝伊婷
以上正本係照原本作成。
如對本判決上訴，須於收受判決正本送達後20日內向本院提出上
訴狀，並繳納上訴費及附具繕本。
中　　華　　民　　國　　111 　年　　9 　　月　　8 　　日
                                 書記官  温菀淳